最高法院刑事裁定　　　　　　　　　　111年度台抗字第380號
抗　告　人　鄭諺鍠



上列抗告人因妨害性自主案件，不服臺灣高等法院中華民國111
年2月10日駁回聲請再審之裁定（111年度侵聲再字第2號），提
起抗告，本院裁定如下：
    主  文
抗告駁回。
    理  由
一、按再審管轄法院對於再審之聲請，應審查其聲請是否合法及
    有無理由。所謂合法與否，係審查其再審之聲請是否違背程
    序之規定，而有無理由，則係依再審聲請人之主張就實質上
    再審原因之存否予以審查而言。聲請再審之程式，刑事訴訟
    法第429 條固規定應以再審書狀敘述理由，附具原判決之繕
    本及證據，提出於管轄法院為之。惟所謂「證據」，祇須指
    出足以證明所述再審原因存在之證據方法或證據資料，供管
    轄法院調查，即足認符合聲請之法定程式。又有罪之判決確
    定後，有原判決所憑之證物已證明其為偽造或變造者之情形
    ，依刑事訴訟法第420條第1項第1 款規定，固得為受判決人
    之利益聲請再審，然依同條第2項規定，上開情形之證明，
    以經判決確定，或其刑事訴訟不能開始或續行非因證據不足
    者為限，始得聲請再審。
二、本件原裁定略以：本件抗告人甲○○因妨害性自主案件，對
    於原審法院108年度侵上訴字第225號刑事確定判決（下稱原
    判決，經本院109 年度台上字第4912號判決，以抗告人之上
    訴不合法律上程式，予以駁回），依刑事訴訟法第420條第1
    項第1款規定聲請再審，其聲請意旨如原裁定理由一所載，
    且提出所示之證據，欲證明原判決採為裁判基礎之內政部警
    政署刑事警察局鑑定書（下稱系爭鑑定書）已經證明為偽造
    、無證據能力，及原判決與原審法院106年度侵上訴字第247
    號確定判決（下稱前案）係同一案件，本件有重行起訴之違
    法等語。經查：原判決已敘明抗告人因前案另涉妨害性自主
    案件，經警採集其DNA 檢體鑑定比對，而循線查獲本案，雖
    前案採集之程序有瑕，惟無礙鑑定結果真實性認定，如何依
    刑事訴訟法第158條之4規定權衡結果，仍認系爭鑑定書具有
    證據能力，或前揭瑕疵亦已治癒，且系爭鑑定書並未經判決
    確定認定係偽造或變造，抗告人提出之前案判決、筆錄亦非
    該項證明，或其刑事訴訟程序不能開始或續行非因證據不足
    之相關證據，暨本案與前案確定判決不同，非屬同一案件等
    旨，其執以主張可證明系爭鑑定書為偽造之再審事由，核屬
    其對不利於己證據之主觀論斷，與刑事訴訟法第420條第1項
    第1 款之要件不符，乃認本件抗告人聲請再審為不合法，因
    而駁回其聲請，並說明本件再審之聲請如何顯無通知抗告人
    到場並聽取其意見之必要。揆之首揭說明，本件抗告人聲請
    再審並無不合法之情形，其未提出系爭鑑定書業經判決確定
    證明為偽造或變造之證據，或其刑事訴訟不能開始或續行，
    是否非因證據不足之證明，固與聲請再審要件規定不侔，然
    僅聲請再審有無理由，究與聲請程序是否合法有間，原裁定
    認係聲請不合法，予以駁回，其理由雖有不當，然駁回之結
    論並無二致，尚無撤銷之必要。
三、抗告人雖聲請原審調取本案、前案起訴書及判決等，以證明
    原判決所憑之證物已證明為偽造，惟原裁定以抗告人所提上
    開事證，非屬適法之再審事由，因認無依聲請調查相關證據
    之必要，其說明雖未盡詳細，結論並無不同。抗告意旨猶執
    前詞，就原裁定已為論駁之事項，徒憑己意，再事爭辯，以
    自己說詞，認具有前揭再審之理由，自屬無據，其抗告為無
    理由，應予駁回。
據上論結，應依刑事訴訟法第412條，裁定如主文。
中    華    民    國   111    年    3     月    30    日
                  刑事第九庭審判長法  官  段  景  榕  
                                  法  官  鄧  振  球  
                                  法  官  楊  力  進  
                                  法  官  宋  松  璟  
                                  法  官  汪  梅  芬  
本件正本證明與原本無異
                                  書記官
中    華    民    國   111    年    3     月    31    日